【裁判字號】    89,上訴,3160
【裁判日期】    890804
【裁判案由】    殺人未遂等
【裁判全文】
臺灣高等法院刑事判決                          八十九年度上訴字第三一六號
    上  訴  人
    即  被  告  乙  ○
    選任辯護人  林宇文
右上訴人因殺人未遂等案件，不服臺灣板橋地方法院八十八年度訴字第一一五三號，
中華民國八十九年八月四日第一審判決 (起訴案號：臺灣板橋地方法院檢察署八十八
年度偵字第一五一六一號)提起上訴，本院判決如左：
    主    文
原判決撤銷。
本件公訴不受理。
    理    由
一、公訴意旨如附件起訴書所載。
二、訊據上訴人即被告乙○固坦承以被害人丙○○住處路邊拾得之小剪刀剌傷被害人
    丙○○、甲○○之事實，惟堅決否認有何殺人未遂之犯行，辯稱其在持磚塊敲破
    甲○○之自用小客車後，恨意已大致消退，且被害人等所受傷害，均係長而淺之
    擦傷，而行兇之剪刀短小，非屬利器，足證當時其並無殺人之犯意，因其有憂鬱
    症，警訊及偵查中所供具殺人犯意係情緒不佳狀況下所為言詞，實際上伊並無置
    被害人於死之故意等語。本件公訴人及原審認被告乙○涉有殺人犯意，無非係以
    被告認為被害人丙○○欺騙其感情，乃於警員面前大喊：「祝福你們，讓你們死
    ！讓你們做同命鴛鴦！」等語，手持預藏之剪刀一把，刺向被害人丙○○之頭部
    、甲○○之腹部等身體要害，及被告於警訊及偵查中自承要殺害被害人二人等，
    資為論據。
三、本件被告持剪刀刺傷被害人，是否具有殺人之犯意，應以行兇當時之情況、觀察
    其行兇之動機、下手之方式、下手之輕重、受傷之部位、輕重等綜合判斷被告當
    時以所持兇器行兇，客觀上是否足生致人於死之結果，尚不能以被告因一時氣憤
    ，口頭上稱「給你死」云云，即謂被告必有殺人之主觀犯意。經查：
    (一)依起訴書所載，本件被告原與被害人丙○○間有磨鏡之癖，因丙○○另結識男
      友甲○○而有意與與被告疏遠，致被告自覺感情受騙，而生憤怒之意，乃在被
      害人丙○○住處門前大聲叫囂及毀損甲○○之汽車玻璃（毀損部分，業據被害
      人於原審中撤回告訴），於員警到達現場後，當著員警之面，持剪刀向甫開門
      出來之被害人二人刺去，被告亦坦承有上開事實，自堪信為真實，但依上所述
      行兇動機，在於感情受挫而生氣，致當眾叫囂、毀物，足見被告當時確實氣憤
     難消，故其口頭言詞誇張、兇狠，以加速發洩心中憤怒之情緒，尚非全無可能
      ，此與社會上一般修養較差之人相罵時無好話、詛咒對方死亡、要對方死、揚
      言要打死或殺死對方，但實際上並未有與所述相符合之行動，致不能認定口出
      惡言者有置對方於死地之真正犯意等情形相類，是尚不能以被告在盛怒下，當
      著職司司法職務之警察面前宣稱「祝福你們，讓你們死！讓你們做同命鴛鴦！
      」一語，認定被告當時必有殺人之犯意。
    (二)被告於本件案發時所持行兇之剪刀，係扣案之小剪刀，而該小剪刀乃一般人用
      以修剪指甲之小剪刀，從手握處至剪刀末梢長度共九公分，刀刃長度僅三公分
      ，被告以手握住後，剪刀末梢至手掌外側邊緣，僅長一點五公分，若持以刺人
      ，其能及之深度亦頂多達一點五公分，此有本院八十九年十一月二日當庭勘驗
      筆錄、被告持該剪刀實物測量影印圖五紙在卷可按，以該長度僅一點五公分修
      剪指甲用之小剪刀刺人皮膚，於客觀上固足以使人受傷流血，但衡情實不足以
      穿透皮膚、肌肉或顱骨等組織，進而傷及人體內部之重要器官，應堪認定，此
      參照被害人丙○○所受之傷害為左頰擦傷約五Ⅹ○點五公分、頭皮剌傷一Ⅹ一
      Ⅹ○點五公分、鼻部擦傷○點五Ⅹ○點五公分等，甲○○之傷害為右手臂擦傷
      七Ⅹ○點五公分、左手臂擦傷兩處各為一Ⅹ○點五公分、下腹部剌傷約○點七
      Ⅹ○點七Ⅹ○點五公分等，其深度均不及一公分（詳偵卷第十二頁、第十四頁
      之被害人驗傷單），更足佐証被告行兇時所持本件小剪刀於客觀上並不足以傷
      及人體要害，而生致人於死之結果，應堪認定。從而，被告雖於警員面前大呼
      「祝福你們，讓你們死！讓你們做同命鴛鴦！」云云，然於客觀上並未配合為
      足以致人於死之行動，亦堪認定，被告於持本件小剪刀刺向被害人時，並無真
      正之殺人決意，當甚明確。更何況被害人丙○○於原審中係稱：「他（指被告
      ）刺完後講祝福你們，讓你們死，讓你們做同命鴛鴦」；被害人甲○○於原審
      中稱：「他（被告）用剪刀刺我，我用手臂揮開所以手臂被劃傷，之後趕快把
      他推倒，他坐在地上還拿剪刀刺我，所以才刺傷我的腹部，他坐在地上後爬起
      來說要讓我們死，讓我們做同命鴛鴦」等語（詳原審卷第二十八頁、第二十九
      頁），足見被告為上述言語時，係在被告完成刺傷被害人之行為之後，其亦不
      足據以証明被告行為時確有殺人之犯意。
    (三)本件被害人所受之上開傷害，依其傷勢觀之，均屬淺短之擦刺傷，顯見下手之
      初，僅意在傷人洩憤，被告辯稱伊並無殺人之犯意，應堪採信，被告為本件犯
      行時僅有傷害之故意，亦堪認定，核被告所為，應係犯刑法第二百七十七條第
      一項之傷害罪，公訴人認被告所為係犯刑法第二百七十一條第二項、第一項之
      殺人未遂罪嫌，核其起訴法條，尚有未洽，應予變更。
四、按刑法第二百八十七條前段規定，犯刑法第二百七十七條第一項之罪，須告訴乃
    論，又告訴或請求乃論之罪，未經告訴、請求或其告訴、請求經撤回或已逾告訴
    期間者，應諭知不受理之判決，刑事訴訟法第三百零三條第三款定有明文。被告
    於原審調查中已與被害人丙○○、甲○○二人達成和解，並賠償被害人之損害，
    被害人二人業於八十八年六月十九日原審調查中具狀撤回本件告訴（撤回告訴狀
    誤載日期為同年八月十日，但係八十八年六月十九日當庭提出，故顯係誤載日期
    ），此有該撤回告訴狀、和解書各一份在卷可考（詳原審卷第一○一頁至第一○
    四頁），依前揭說明，本件自應依法為公訴不受理之判決，唯原審未詳查被告行
    兇之具體狀況，逕認定被告有殺人之犯意，而判處被告殺人未遂罪刑，核有未當
    ，被告上訴否認殺人犯行，為有理由，應將原判決撤銷改判，並依法諭知本件公
    訴不受理。
據上論結，應依刑事訴訟法第三百六十九條第一項前段、第三百六十四條、第三百零
三條第三款，判決如主文。
本案經檢察官劉惟宗到庭執行職務。
中      華      民      國    八十九    年     十二     月     二十     日
                                台灣高等法院刑事第二十庭
                                    審判長法  官  葉  麗  霞
                                          法  官  王  炳  梁
                                          法  官  黃  瑞  華
右正本證明與原本無異。
檢察官依職權送上訴。
                                          書記官  秦  仲  芳
中    華    民    國    八十九    年      十二      月        廿一      日


司法院資訊處製作；財團法人民間司法改革基金會備份。
